行　政　法　院　判　決　　　　　　　　　　　　　　八十七年度判字第八七七號
　　原　　　告　美商．維爾康國際公司
　　　　　　　　　　　　　　　.
　　代　表　人　羅賓．Ｅ．席佛.
　　訴訟代理人　陳長文　律師
　　　　　　　　蔣大中　律師
　　被　　　告　經濟部中央標準局
右當事人間因商標註冊事件，原告不服行政院中華民國八十六年十二月十二日台訴
字第四九○六四號再訴願決定，提起行政訴訟，本院判決如左︰
　　主  文
原告之訴駁回。
　　事  實
緣原告於民國八十五年四月十二日以「 MTV」商標，指定使用於商品及服務分類表第
九類之照相機、幻燈機、電影攝影機、電影放映機、錄放影機、影碟錄影機、電攝
影機、影音光碟機、電接收器、雷射唱盤、影碟放影機、電影片及錄影帶、錄影碟
、錄音、錄影磁帶、雷射唱片、已錄之錄音帶、唱片及碟片、小型碟片、電遊樂器
、電遊樂器用之程式卡帶、錄有遊戲程式及電腦程式之卡帶、磁帶、微讀光碟遊樂
器、有聲電視遊樂器商品申請註冊，作為其註冊第六七六七四七號「 MTV MUSIC TE-
LEVISION LOGO 」商標之聯合商標。被告經濟部中央標準局以該商標圖樣之 MTV為MU
SIC TELEVISION（意為音樂電節目）之簡稱，以之指定使用於錄影帶、碟片等商品
，使人聯想為所使用商品內容之說明，乃依商標法第三十七條第一項第十款之規定予
以核駁，發給第二二九四四三號商標核駁審定書。原告不服，提起訴願、再訴願，遞
遭決定駁回，遂提起行政訴訟，茲摘兩造訴辯意旨如次：
原告起訴意旨略謂︰一、按「凡文字、圖形、記號或其聯合式，係表示申請註冊商標
所使用商品之說明或表示商品本身習慣上所通用之名稱、形狀、品質、功用者，不得
申請註冊」，固為商標法第三十七條第一項第十款所明定。惟所謂「商品之說明」係
指依一般社會通念，可認為商品本身之說明，或與商品本身之說明有密切關連者，亦
即指以普通、直接而顯明之方法表示其商品而言。故倘非以直接而顯明之方法表示，
縱商標所含之文義隱有暗示性之意味，仍非商品之說明。又「凡描述性名稱、地理名
詞、姓氏、指示商品等級及式樣之文字、記號、數字、字母等，如經申請人使用且在
交易上已成為申請人營業上商品之識別標章者，為具有特別顯著性。」，復為商標
法第五條第二項定有明文。所謂「特別顯著」，係指商標圖樣所用之文字、圖形、記
號或其聯合式用於某些特定種類之商品，足使一般消費者辨識其商品之來源者而言。
二、查本案商標「 MTV」係原告前手於西元一九八一年（即民國七十年）所創音樂電
台名稱Music Television之縮寫，一如一般公司行號為方便消費者稱呼所做之設計
，如Bank of America縮寫簡稱為「BOA」，lnternal Business Machines Corporati
on縮寫為「 IBM」，這些簡稱之英文字組合事實上並無任何意義。故原告將其音樂電
台名稱作為商標指定使用，係表彰該商品為其出品，此種以公司名稱做為商標使用
之情形，係最直接、明顯表彰商品出處之方式，一般消費者一見「 MTV」即知係表彰
原告之出品，而非指任何錄影帶、碟片等商品。依前揭說明，其非商品之說明，極其
顯然。則其已符合商標註冊要件，而無商標法第三十七條第一項第十款規定之適用，
應得以註冊。然被告、經濟部及行政院竟皆以「 MTV」為「Music Television」之縮
寫，指其依一般社會通念係指音樂電節目之簡稱，而認為其為指定商品說明，完全
不顧該商標為原告所創用之事實。按原告遍查各大英漢辭典，並未發現有「 MTV」一
詞之解釋係指音樂電節目之意，社會一般通念並不絕對將「 MTV」與電影片、錄音
帶、錄影碟、錄影磁帶等商品畫上等號。事實上以音樂內容為主之錄影帶通稱為「音
樂錄影帶」，英文為「music video」，與本案商標「MTV」完全無關，故其非商品之
說明，極其顯然。三、退一步言，縱鈞院認「 MTV」有商品說明之嫌，惟該部分亦因
原告之廣泛使用而取得第二層意義，依前揭說明，亦應取得註冊。按美商 Warner Am
ex Cable Communications 公司於西元一九八一年創立名為Music Television之有線
電台，全天候播放與音樂有關的節目，包括各種熱門歌星及樂團的音樂錄影帶。因
為在世界上是第一家純播音樂錄影帶的電台，播出內容又極為特殊，甫一推出立刻
受到全美青少年的熱烈喜愛及擁護，成長極為快速，共有三千一百家有線系統加盟，
用戶二千六百餘萬，在有線電業排名第六，在美國發展成功之後，又陸續進軍全球
，先歐洲、再亞洲，在中華民國亦已透過第四台或小耳朵傳播而廣為人知，在台灣為
收率冠軍之音樂頻道。該音樂電台已於西元一九八六年為原告併購經營迄今。該
台之簡稱即 MTV，一般消費大眾及新聞界一直以 MTV稱呼該台，使用迄今已逾十六年
，目前國內報紙刊載每日電視節目表中該台即以 MTV表示。是以由原告前手創用的「
MTV」商標用以表彰各類商品及電台所提供之各項服務，歷經多年之使用，早已在
交易上成為原告商品之識別標誌，此亦可由「 MTV」一詞為英語情報詞典特別採編得
知，其已具高知名度，已為一般消費者知悉。且原告以其音樂台名稱使用在錄影帶、
碟片等商品上，係表彰該商品為其出品，而非一般普通名詞之使用，一般消費者見到
「 MTV」即知其係表彰原告所提供之商品及服務，是其已具有特別顯著性，斷無疑義
。四、再查原告及前手為周全保護本標章，已於世界多國取得註冊，其中美國第00
00000號及0000000號註冊證中包括國際分類第九類之註冊，係取得完全
註冊，並未因說明性或不具顯著性而遭核駁。除美國本土外，原告並於世界各國申請
註冊，諸如加拿大、宏都拉斯、墨西哥、哥倫比亞、巴西、智利、阿根廷、瑞典、丹
麥、法國、英國、西班牙、南非、尼加拉瓜等國。按訴願及再訴願決定書中所稱「各
國國情不同，法制有別，審查之基準亦異，系爭商標縱於．．．等國註冊，仍須合於
我國商標法之規定，始得准予註冊」云云，實不可採。蓋商標為指定商品之說明或不
具顯著性者不得註冊專用，乃世界各國商標保護之一致原則，其間之差異僅在於審查
尺度之寬嚴爾。惟本案商標既已於世界多國取得註冊如前述，足證其已普遍被認定為
具顯著性，得為商標保護之標的。被告等卻罔顧他國註冊之事實，一味以「國情法制
不同」等似是而非牽強之無稽理由作為其獨排眾議之護身符，非特有違政府大力倡導
之「國際化政策」，抑且嚴重影響外商來台投資之意願，豈為吾人所樂見。再者，原
告於八十六年一月十六日第二十四卷第二期商標公報上發現審定第七五七七五五號「
UPMOST MTV」商標，申請註冊於第九類「介面卡、個人電腦主機、影金融卡」商品
，其中UPMOST為形容詞，有「最上的」、「最高的」之意，是以該商標之主要部分為
「 MTV」，使用於影金融卡等與影有關之產品亦能獲准且未聲明放棄專用權，既
然被告不認為該商標中之「 MTV」有商品說明之嫌而予以核准，卻獨對「 MTV」商標
創用人之商標予以核駁處分，對被告所採之雙重標準，實難以令人誠服。五、綜上所
陳，本案商標由原告前手創用，並未違反商標法第三十七條第一項第十款之規定，即
使有商品說明之嫌，歷多年之使用，在交易上已成為原告營業上商品之識別標章，依
商標法第五條第二項之規定，應可獲准註冊。六、基於以上事實及理由，爰依法提起
行政訴訟，懇請判決將原決定及原處分均予撤銷等語。
被告答辯意旨略謂︰按凡商標圖樣之文字、圖形、記號或其聯合式，係表示申請註冊
商標所使用商品之說明或表示商品本身習慣上所通用之名稱、形狀、品質、功用者，
不得申請註冊，為商標法第三十七條第一項第十款所明定。查系爭「 MTV」商標圖樣
之外文 MTV，依社會一般通念係MUSIC TELEVISION（意為音樂電節目）之簡稱，以
之作為商標圖樣，指定使用於電影片、錄音帶、錄影碟、錄影磁帶等商品申請註冊，
即難謂與申請註冊商標所使用商品之說明不具密切關連，自有首揭法條之適用。另原
告指稱系爭商標經多年使用已成為其商品之識別標章，具有特別顯著性云云，姑不論
本件系爭商標並非以不具顯著性作為核駁之理由，且原告於訴願階段所檢送之商標註
冊資料及最新英語情報辭典摘頁影本，非系爭商標之使用資料，而八十六年三月三十
日中國時報影本，在系爭商標申請註冊日八十五年四月十二日之後，電節目表影本
則無日期，尚難證明系爭商標經原告使用已成為其營業上商品之識別標章，而為具
有特別顯著性。又各國國情不同，法制有別，審查之基準亦異，系爭商標縱於加拿大
、宏都拉斯、墨西哥、哥倫比亞、巴西、智利、阿根廷、瑞典、丹麥、法國、英國、
西班牙、南非、尼加拉瓜等國註冊，仍須合於我國商標法之規定，始得准予註冊。至
所舉審定第七五七七五五號「UPMOST MTV」商標，其圖樣有別，案情各異，且屬另案
，不得執為系爭商標應准註冊之論據，併予陳明。是本局依法核駁其註冊之申請並無
不合，敬請判決駁回原告之訴等語。
　　理  由
按凡商標圖樣之文字、圖形、記號或其聯合式，係表示申請註冊商標所使用商品之說
明或表示商品本身習慣上所通用之名稱、形狀、品質、功用者，不得申請註冊，為商
標法第三十七條第一項第十款所規定；商標圖樣之文字、圖形、記號或其聯合式，依
社會一般通念，如為商品之說明或與商品之說明有密切關連者，即有該條款不得申請
註冊之適用，與習慣上是否通用無關。本件原告於八十五年四月十二日以「 MTV」商
標，指定使用於商品及服務分類表第九類之照相機、幻燈機、電影攝影機、電影放映
機、錄放影機、影碟錄影機、電攝影機、影音光碟機、電接收器、雷射唱盤、影
碟放影機、電影片及錄影帶、錄影碟、錄音、錄影磁帶、雷射唱片、已錄之錄音帶、
唱片及碟片、小型碟片、電遊樂器、電遊樂器用之程式卡帶、錄有遊戲程式及電
腦程式之卡帶、磁帶、微讀光碟遊樂器、有聲電視遊樂器商品申請註冊，作為其註冊
第六七六七四七號「 MTV MUSIC TELEVISION LOGO」商標之聯合商標。被告經濟部中
央標準局以該商標圖樣之 MTV為MUSIC TELEVISION（意為音樂電節目）之簡稱，以
之指定使用於錄影帶、碟片等商品，使人聯想為所使用商品內容之說明，乃依商標法
第三十七條第一項第十款之規定予以核駁。原告不服，循序提起行政訴訟，主張：系
爭「 MTV」商標圖樣係其前手美商．Warner Amex Cable Communications公司於西元
一九八一年創立名為MUSIC TELEVISION（音樂電台）之簡稱，為專門播放與音樂有
關節目之電視台，在美國發展成功之後，又陸續於歐洲、亞洲傳播而廣為人知，在我
國為收率冠軍之音樂頻道，且經多年使用於表彰各類商品及電台所提供之各項服
務，於交易上已為其商品之識別標章，具有特別顯著性，依商標法第五條第二項之規
定，應可獲准註冊云云。查系爭「 MTV」商標圖樣之外文MTV，依社會一般通念係MUS
IC TELEVISION （意為音樂電節目）之簡稱，以之作為商標圖樣，指定使用於電影
片及錄音帶、錄影碟、錄影磁帶等商品申請註冊，即難謂與申請註冊商標所使用商品
之說明不具密切關連。縱認「 MTV」係原告之前手所創，惟經業界廣泛普遍使用多年
；於我國消費大眾心目中已成為一般音樂電節目之通稱，已失其特別顯著性，不足
以表彰商品之來源，自有首揭法條之適用。又原告於訴願階段所檢送之商標註冊資料
及最新英語情報辭典摘頁影本，非系爭商標之使用資料，他如中國時報影本，電節
目表影本等，尚難證明系爭商標經原告使用已成為其營業上商品之識別標章，而為
具有特別顯著性。又各國國情不同，系爭商標「 MTV」一字在我國消費者心目中已成
普通名詞化，則縱於加拿大、宏都拉斯、墨西哥、哥倫比亞、巴西、智利、阿根廷、
瑞典、丹麥、法國、英國、西班牙、南非、尼加拉瓜等國註冊，尚難執為於我國准予
註冊之有利論據。至所舉審定第七五七七五五號「UPMOST MTV」商標，其圖樣有別，
案情各異，且屬另案，不得執為系爭商標應准註冊之論據。從而被告依法核駁其註冊
之申請，並無不合。一再訴願決定遞予維持，亦無違誤。原告起訴意旨，難謂有理由
，應予駁回。
據上論結，本件原告之訴為無理由，爰依行政訴訟法第二十六條後段判決如主文。
中    華    民    國     八十七      年      五      月      十四       日
                    行 政 法 院 第 二 庭
                                審 判 長 評  事      黃  綠  星
                                         評  事      廖  政  雄
                                         評  事      徐  樹  海
                                         評  事      彭  鳳  至
                                         評  事      黃  合  文
右  正  本  證  明  與  原  本  無  異
                                         法院書記官  王  福  瀛
中    華    民    國     八十七      年      五      月      十五       日
